臺灣高等法院刑事裁定　　　　　　　　100年度聲再字第301號
再審聲請人
即受判決人　張盈滿
選任辯護人　朱子慶律師
上列受判決人因違反貪污治罪條例案件，對於本院97年度上更(一)
字第318 號，中華民國98年11月17日第二審確定判決（原審案號
：臺灣新竹地方法院95年度訴字第46號），聲請再審，本院裁定
如下：
    主  文
再審之聲請駁回。
    理  由
一、聲請再審意旨略以：判決確定後，因發現事實上有重大錯誤
    ，為排除原確定判決認定事實錯誤，並兼以保障被告人權，
    應再行審判更正既有認定事實之違失。所謂發現確實之新證
    據，須顯然足為受判決人有利之判決，不須經過調查程序，
    所謂顯然足為受判決人有利之判決，不需經過調查者，係指
    就證據本身之形式上觀察，無顯然之瑕疵，可以認為足以動
    搖原確定判決者而言，最高法院32年度抗字第113 號判例闡
    釋在案。原確定判決確存有刑事訴訟法第460條第 1項第6款
    之再審事由致嚴重影響聲請人張盈滿之人權，為維護聲請人
    之權益，聲請再審，並敘述理由如下（詳如附件所示）：
    原確定判決將新竹縣湖口鄉公所辦理「89年度員工金門自
      強活動暨經建考察活動」（下稱金門自強活動）員工眷屬
      自費部分併為處理，且將分成二個梯次之金門自強活動合
      併計算，未能斟酌判決當時已存在之諸多證據，遽而認定
      事實顯有違誤。
    原確定判決認定聲請再審即受判決人張盈滿對於主管事務
      ，主觀上明知違背法令，直接圖其他私人不法利益云云，
      顯然未有斟酌已存在之文書證據或人證證詞，未能查知聲
      請再審人張盈滿並無任何犯意之可能。
    原確定判決認聲請人張盈滿另涉犯刑法第213 條偽造文書
      罪嫌，未能斟酌已存在之證據，認定事實顯有錯誤。並有
      刑事訴訟法第420 條第1項第6款之再審事由。
二、按有罪之判決確定後，為受判決人之利益而聲請再審，必其
    聲請再審之理由合於刑事訴訟法第420條第1 項或第421條有
    足生影響於判決之重要證據漏未審酌者，始准許之。倘原確
    定判決之審判有違背法令之情事，即應由最高法院檢察署檢
    察總長提起非常上訴予以救濟，此參同法第441 條規定即明
    。次按刑事訴訟法第420 條第1項第6款所謂「發見確實之新
    證據」，係指該證據於事實審法院判決前已經存在，為法院
    、當事人所不知，不及調查斟酌，至其後始行發見，且就證
    據本身形式上觀察，固不以絕對不須經過調查程序為條件，
    但必須顯然可認為足以動搖原有罪確定判決，而為受判決人
    無罪、免訴、免刑或輕於原判決所認罪名之判決者為限。故
    受理聲請再審之最後事實審法院，應就聲請再審理由之所謂
    「新證據」，是否具備事實審判決前已經存在，為法院、當
    事人所不知，事後方行發見之「嶄新性」及顯然可認足以動
    搖原有罪確定判決，應為無罪、免訴、免刑或輕於原判決罪
    名之「顯然性」二要件，加以審查，為判斷應否准予開始再
    審之準據（最高法院93年度台抗字第98號裁定參照）。又所
    謂「確實之新證據」，係指其證據之本身在客觀上可認為真
    實，勿須經過調查，即足以動搖原判決，使受刑人得受有利
    之裁判者而言，若在客觀上就其之真實性為如何，尚欠明瞭
    ，非經相當之調查，不能辨其真偽，即與確實新證據之「確
    實」含義不符，亦難據為聲請再審之理由（最高法院70年度
    台抗字第161 號裁定參照）。
三、經查：
  (一)關於聲請再審意旨，無非以行政院公共工程委員會相關令
    函（即再證三至再證八）為據。惟核閱再證三至再證八函示
    意旨及會議紀錄，或包含原確定判決所憑行政院公共工程委
    員會97 年9 月18日工程企字第09700371870號函，或宣示與
    公共工程委員會90年5 月17日工程企字90018419號函及97年
    9 月18日工程企字第09700371870 號函相同意旨。又原確定
    判決已說明政府採購法係於87年5 月27日經總統以華總（一
    ) 義字第8700105740號令制定公布，並自公布後1 年施行。
    依據該法第18條之規定：「採購之招標方式，分為公開招標
    、選擇性招標及限制性招標。本法所稱公開招標，指以公告
    方式邀請不特定廠商投標。本法所稱選擇性招標，指以公告
    方式預先依一定資格條件辦理廠商資格審查後，再行邀請符
    合資格之廠商投標。本法所稱限制性招標，指不經公告程序
    ，邀請2 家以上廠商比價或僅邀請1 家廠商議價。第19條規
    定：「機關辦理公告金額以上之採購，除依第20條及第22條
    辦理者外，應公開招標。」；而第23條復規定：「未達公告
    金額之招標方式，在中央由主管機關定之；在地方由直轄市
    或縣（市）政府定之。地方未定者，比照中央規定辦理。」
    ，查其立法目的即係希望以公告之方式，將採購資訊公開予
    大眾，以使想要參與投標之廠商可由公開的資料獲得足夠之
    資訊，並進而參與投標，達到採購程序公開化、公平化之目
    的。另為兼顧行政效率及各機關採購性質之差異，未達公告
    金額之招標方式，除地方另有訂定外，則依照「中央機關未
    達公告金額採購招標辦法」定之；另於第13條規定：「機關
    辦理公告金額以上採購之開標、比價、議價、決標及驗收，
    除有特殊情形者外，應由其主（會）計及有關單位會同監辦
    。未達公告金額採購之監辦，依其屬中央或地方，由主管機
    關、直轄市或縣（市）政府另定之。未另定者，比照前項規
    定辦理。」；未達公告金額採購之監辦，則訂有「中央機關
    未達公告金額採購監辦辦法」以加強採購程序之稽查。至所
    謂之「公告金額」，依行政院公共工程委員會函示（行政院
    公共工程委員會工程企字第8804490 號、8808013 號函分
    別參照，見臺灣新竹地方法院檢察署92年度偵字第3130號偵
    查卷《下稱偵查卷》第45頁、第46頁），自88年5 月27日起
    至88年12月31日止，為200 萬元；而自89年1 月1 日起迄今
    ，則訂為100 萬元，即金額在100 萬元以上之工程，應採公
    開招標。而上開政府採購法、中央機關未達公告金額採購招
    標辦法及中央機關未達公告金額採購監辦辦法，均為貪污治
    罪條例第6 條所稱之法令。本案湖口鄉公所員工自強活動之
    旅遊採購案，總金額逾100 萬元，如一次採購應採公開招標
    方式為之，即使分拆成2 筆以上採購，個別採購如逾10萬元
    ，亦應採限制性招標方式採購。本件員工自強活動依行政院
    公共工程委員會90年5 月17日工程企字90018419號函、97年
    9 月18日工程企字第 09700371870號函之說明，機票、交通
    費用、遊樂區門票、住宿、餐飲等，屬政府採購法施行細則
    第13條所稱不同標的、不同行業之轉業項目，得分開辦理採
    購；且政府採購法並未規定眷屬自費參加之金額必須合併辦
    理，個案是否合併辦理視機關於個別招標文件而定。然而機
    關於辦理採購時，如將預計之眷屬自費金額納入該採購金額
    ，則屬合併辦理。本件員工金門自強活動採購案，形式上雖
    採分項自辦方式，實際上卻係整個交由共同被告黎秋梅包攬
    ；眷屬自費部份，湖口鄉公所並未將之分開辦理採購，而係
    與員工部分合併辦理，依前揭說明，其金額即須合併納入總
    金額計算。核與聲請再審意旨所執再證三至再證八等函示
    意旨，並無扞格，要無未斟酌相關函示意旨或認事用法有誤
    之瑕疵存在。
  (二)又關於再審審請人犯意及行為之認定，原判決已依憑共同被
    告黎秋梅、黃德共、再審聲請人張盈滿、證人黃秀珍、古德
    昌等於縣調站之供述、證人黃秀珍、古德昌等於偵查中之結
    證、證人曾平佑、羅美禎於原審之結證，及卷存相關簽呈、
    許燕道帳戶資金往來紀錄等，說明共同被告被告黎秋梅包攬
    系爭員工自強活動時，與鄉公所互動頻繁，系爭員工自強活
    動名義上為自辦，實際上卻係鄉長黃德共指示總務張盈滿委
    由黎秋梅包攬，共同被告黃德共等於主管會報前已實際進行
    不符法令之採購，主管會報之裁示只是企圖追認既有採購進
    度，以決議之方式避免責任集中，以簡要之會議紀錄將決議
    過程簡略帶過，而對於羅美禎所擬具違逆其意之簽呈，則利
    用職權逕予退回。再審聲請人張盈滿確有圖利黎秋梅之犯行
    ，其辯稱不知政府採購法相關規定，並無不法云云，並不可
    採。俱有卷內證據可資覆按，核無任何憑空推論之情事，所
    為論斷，亦與經驗法則、論理法則，均屬無違。聲請再審意
    旨所持之主管會報紀錄等書證、證人羅美禎、黃秀珍、古
    德昌、張福普、曾平佑等人證，均為事實審判決前已經存在
    ，並經調查者，不具備事實審判決前已經存在，為法院、當
    事人所不知，事後方行發見之「嶄新性」及顯然可認足以動
    搖原有罪確定判決，應為無罪、免訴、免刑或輕於原判決罪
    名之「顯然性」二要件甚明。
  (三)復次，聲請再審意旨稱原確定判決未斟酌已存在之證據，
    認定聲請人張盈滿另涉犯刑法第213 條偽造文書罪嫌云云。
    惟原確定判決內就該往返金門機票費、金門住宿費、大小金
    門交通費及膳食費之發票均超出實際支付之金額，就發票金
    額之實際支付金額為何之重要證據，已於原確定判決第22頁
    至第25頁內敘明。聲請再審意旨未提出任何確實之新證據，
    徒憑相異之評價，即認原確定判決認定事實顯有錯誤，並有
    刑事訴訟法第420 條第1 項第6 款之再審事由。容有誤會。
四、刑事訴訟法之再審，係為原確定判決認定事實錯誤之情況而
    設立之救濟程序，如認原確定判決有何判決不載理由或所載
    理由矛盾、違背經驗法則或論理法則、不適用法則或適用法
    則不當等違誤，應循非常上訴制度以資糾正，非提起再審制
    度所得救濟。本件聲請再審意旨，未見提出合於刑事訴訟法
    第420 條第1 項第6 款所規定之新證據，所為證據之論斷，
    均係就判決確定前歷次事實審所調查之證據，或對於已經原
    確定判決指駁並摒棄不採之辯解，重為爭辯，與再審之意旨
    未合。綜上，本件再審聲請人所舉聲請再審之理由，核與上
    引法條之規定無一相符，其猶據以聲請再審，為無理由，應
    予駁回。
據上論結，應依刑事訴訟法第434 條第1 項，裁定如主文。
中    華    民    國   100    年     7    月    22    日
                  刑事第十二庭審判長法  官   蔡永昌
                                    法  官   王美玲
                                    法  官   蔡新毅
以上正本證明與原本無異。
如不服本裁定，應於收受送達後五日內向本院提出抗告狀。
                                    書記官   賴立旻
中    華    民    國   100    年    7     月    25    日